臺灣雲林地方法院刑事判決
111年度交訴字第55號
公  訴  人  臺灣雲林地方檢察署檢察官
被      告  鄭富全


上列被告因公共危險等案件，經檢察官提起公訴（110 年度偵字
第8679號），被告承認被訴犯罪事實，經本院合議庭裁定由受命
法官獨任行簡式審判程序，判決如下：
    主      文
鄭富全駕駛動力交通工具肇事，致人受傷而逃逸，處有期徒刑陸
月，如易科罰金，以新臺幣壹仟元折算壹日；又汽車駕駛人無駕
駛執照駕車，犯過失傷害罪，處拘役肆拾日，如易科罰金，以新
臺幣壹仟元折算壹日。
    事實及理由
壹、犯罪事實
    鄭富全未考領自用小客車駕駛執照，為無駕駛執照之人，仍
　　於民國110 年10月30日下午1 時48分許，駕駛車牌號碼0000
　　-00 號自用小客車，沿雲林縣斗六市石榴路由北往南方向行
　　駛，行經雲林縣○○市○○路○號373160號燈桿附近時，明
　　知汽車行駛時，駕駛人應注意車前狀況，並隨時採取必要之
　　安全措施，而依當時天候晴、日間自然光線、柏油路面乾燥
　　無缺陷、無障礙物及視距良好等情，並無不能注意之情事，
　　竟疏未注意及此，適有蘇樹城駕駛車牌號碼000-0000號自用
　　小客車沿同路段行駛在前，鄭富全所駕駛之車輛因此自後追
　　撞蘇樹城之車輛，致蘇樹城受有頸部鈍挫傷之傷害。詎鄭富
　　全明知車輛發生碰撞，前方車輛之駕駛人蘇樹城有受傷之高
　　度可能，理應立即採取救護或其他必要措施，並向警察機關
　　報告，不得逕行駛離，竟基於肇事逃逸之犯意，未留下身分
　　資料或聯繫方式，亦未等待救護車或警方人員到場處理，逕
　　自駕車跨越該路段之雙黃實線，並超越蘇樹城之車輛後，駛
　　離肇事現場而逃逸。嗣經蘇樹城報警處理，始循線查悉上情
　　。
貳、程序部分
    本案被告鄭富全所犯之罪，依法得行簡式審判程序，因被告
　　坦承被訴犯罪事實，經合議庭評議後，裁定本案由受命法官
　　獨任行簡式審判程序。
參、認定犯罪事實所憑之證據及理由
一、上開犯罪事實，業據被告坦認不諱（本院卷第69、71、78、
　　80頁），核與證人即告訴人蘇樹城證述之內容相符（偵卷第
　　10至13頁正反面、69至70、83頁），並有道路交通事故現場
　　圖、道路交通事故調查報告表㈠、㈡（偵卷第14至16頁）、
　　車損及現場蒐證照片（偵卷第18至20頁）、行車紀錄器畫面
　　翻拍照片（偵卷第21至22頁）、路口監視器畫面翻拍照片（
　　偵卷第23頁）、雲林縣警察局舉發違反道路交通管理事件通
　　知單（偵卷第26頁）、告訴人之國立成功大學醫學院附設醫
　　院斗六分院診斷證明書（偵卷第27頁）、車輛詳細資料報表
　　、車號查詢汽車車籍、證號查詢汽車駕駛人資料（偵卷第32
　　至34頁）、汽車權利讓渡書（偵卷第28頁）、行車紀錄器影
　　像光碟（光碟置於偵卷卷底光碟存放袋內）存卷可參，而依
　　告訴人送醫之時序觀察，其受有前揭傷害結果，與本案交通
　　事故應有相當因果關係，足堪認定。
二、按「汽車行駛時，駕駛人應注意車前狀況及兩車並行之間隔
　　，並隨時採取必要之安全措施」，道路交通安全規則第94條
　　第3 項定有明文。經查：依證號查詢汽車駕駛人資料所載（
　　偵卷第34頁），被告雖未考領有自用小客車駕駛執照，然駕
　　駛車輛之人應注意車前狀況，並隨時採取必要之安全措施，
　　為一般人所周知之日常生活規範，被告對於上揭規定自難諉
　　為不知，其駕駛車輛行駛於道路上時，自應遵守上揭規定；
　　；又依當時天候晴，日間自然光線，柏油路面乾燥無缺陷，
　　無障礙物及視距良好等情，應無不能注意之情事，竟疏未注
　　意車前狀況及採取必要之安全措施，致與告訴人所駕駛之車
　　輛發生碰撞，而生本案交通事故，被告顯有過失甚明。又告
　　訴人受有前揭傷害，係因本案交通事故所致，已如前述，是
　　被告本案駕車過失行為與告訴人之傷害結果間，自存有相當
　　因果關係。
三、綜上所述，本案事證明確，被告前開肇事逃逸及無駕駛執照
　　駕車因而過失傷害他人之犯行，均堪認定，皆應依法論科。
肆、論罪科刑
一、按刑法第185 條之4 肇事逃逸罪，屬抽象危險犯，據立法說
    明，其目的在於「維護交通安全，加強救護，減少被害人之
    死傷，促使駕駛人於肇事後，能對被害人即時救護」，課以
    肇事者在場及救護的義務。可見所保護之法益，除維護參與
    交通的眾人往來安全，避免事端擴大，和立即對於車禍受傷
    人員，採取救護、求援行動，以降低受傷程度外，尚含有釐
    清肇事責任的歸屬，及確保被害人的民事求償權功能，兼顧
    社會與個人之重疊性權益保障。是以肇事逃逸罪之重點，在
    於「逃逸」的禁止，若未等待警方人員到場處理，或無獲得
    他方人員同意，或不留下日後可以聯繫的資料，即逕自離開
    現場（含離去後折返，卻沒表明肇事身分），均屬逃逸行為
    」（最高法院105 年度台上字第783 號判決意旨參照) 。考
　　諸上開最高法院判決要旨及本條之立法目的，在於保障被害
　　人之生命、身體法益，以確保駕駛人肇事後能對被害人即時
　　救護。經查，被告於駕駛車輛肇事後，未留待現場報警或呼
　　叫救護車處理，亦未告知告訴人關於其身分資料，復未徵得
　　告訴人同意其離去，便逕自駕車離開肇事現場，其肇事逃逸
　　之犯行，甚屬灼然。是核被告此部分所為，係犯刑法第185
　　條之4 第1 項前段之肇事致人傷害逃逸罪。又本案交通事故
　　之發生，乃肇因於被告未注意車前狀況，自後追撞告訴人之
　　車輛，而有過失責任甚明，當無刑法第185 條之4 第2 項減
　　免其刑規定之適用，附此敘明。
二、汽車駕駛人，無駕駛執照駕車、酒醉駕車、吸食毒品或迷幻
　　藥駕車、行駛人行道或行經行人穿越道不依規定讓行人優先
　　通行，因而致人受傷或死亡，依法應負刑事責任者，加重其
　　刑至二分之一，道路交通管理處罰條例第86條第1 項定有明
　　文。該條項規定係就刑法第276 條第1 項之過失致人於死罪
　　、同條第2 項之業務過失致人於死罪，同法第284 條第1 項
　　之過失傷害罪及過失傷害致重傷罪、同條第2 項之業務過失
　　傷害罪及業務過失傷害致重傷罪之基本犯罪類型，對於加害
　　人為汽車駕駛人，於從事駕駛汽車之特定行為時，無駕駛執
　　照駕車、酒醉駕車、吸食毒品或迷幻藥駕車、行駛人行道或
　　行經行人穿越道不依規定讓行人優先通行，因而致人傷亡之
　　特殊行為要件予以加重處罰，已就刑法第276 條第1 項、第
　　2 項、第284 條第1 項、第2 項各罪犯罪類型變更之個別犯
　　罪行為予以加重，而成另一獨立之罪名，自屬刑法分則加重
　　之性質（最高法院92年度第1 次刑事庭會議決議、99年度台
　　非字第198 號判決意旨參照）。經查，被告未考領有汽車駕
　　駛執照，此有證號查詢汽車駕駛人資料在卷可參（偵卷第34
　　頁），是被告本案駕駛行為自屬無駕駛執照駕車，復因而致
　　告訴人受傷，故核被告此部分所為，係犯道路交通管理處罰
　　條例第86條第1 項、刑法第284 條前段之汽車駕駛人無駕駛
　　執照駕車而過失傷害人罪，並應依法加重其刑。起訴書漏未
　　敘及被告係無駕駛執照駕車，而認被告本案所為，係犯刑法
　　第284 條前段之過失傷害罪，容有未洽，然基本社會事實同
　　一，爰由本院告知被告所犯法條及罪名後（本院卷第80頁）
　　，依刑事訴訟法第300 條之規定，變更起訴法條。
三、被告所犯上開2 罪間，其犯意有別，行為互殊，應予分論併
　　罰。
四、爰以行為人責任為基礎，審酌被告疏未遵守道路交通安全規
　　範，因而過失致告訴人成傷，且被告既身為本案車禍之肇事
　　者，實為最有機會救助傷患即告訴人之人，如其任意離去肇
　　事現場，極可能會延誤告訴人就醫的寶貴時間，詎被告於本
　　案交通事故發生後，未停留於車禍現場給予告訴人必要之救
　　護，隨即離去現場，置告訴人之身體安全於不顧，所為誠屬
　　不該，惟念及告訴人所受之傷害尚非極為重大，且被告犯後
　　也能坦承犯行，並未推諉卸責，復與告訴人成立調解，此有
　　本院110 年度司偵移調字第35號調解筆錄在卷可證（偵卷第
　　84、85頁），足認被告犯後態度非劣，然被告於調解成立後
　　，並未依調解筆錄之內容遵期支付賠償金額，業據被告（本
　　院卷第71頁）及告訴人（本院卷第65頁）陳述明確，此一犯
　　後行為情狀，亦應納入量刑因子之一部而予以通盤審酌；兼
　　衡被告自陳為高商肄業之智識程度，未婚無子女，目前無業
　　，靠領取低收入戶補助維生之家庭生活經濟狀況，暨考量檢
　　察官、被告及告訴人對刑度之意見、告訴人所受傷勢等一切
　　情狀，分別量處如主文所示之刑，並各諭知易科罰金之折算
　　標準，以資懲儆。
據上論斷，應依刑事訴訟法第273 條之1 第1 項、第299 條第1
項前段、第300 條，判決如主文。
本案經檢察官莊珂惠提起公訴，檢察官謝宏偉到庭執行職務。
中　　華　　民　　國　　111 　年　　6 　　月　　14　　日
                  刑事第八庭    法  官  陳育良

得上訴。

附錄本案論罪科刑法條全文
中華民國刑法第185 條之4
駕駛動力交通工具發生交通事故，致人傷害而逃逸者，處六月以
上五年以下有期徒刑；致人於死或重傷而逃逸者，處一年以上七
年以下有期徒刑。
犯前項之罪，駕駛人於發生交通事故致人死傷係無過失者，減輕
或免除其刑。　　　　　　　　　　　　　　　　

中華民國刑法第284 條
因過失傷害人者，處一年以下有期徒刑、拘役或十萬元以下罰金
；致重傷者，處三年以下有期徒刑、拘役或三十萬元以下罰金。

道路交通管理處罰條例第86條第1 項
汽車駕駛人，無駕駛執照駕車、酒醉駕車、吸食毒品或迷幻藥駕
車、行駛人行道或行經行人穿越道不依規定讓行人優先通行，因
而致人受傷或死亡，依法應負刑事責任者，加重其刑至2 分之1